最高法院刑事判決　　　　　　九十六年度台上字第七五五○號
上　訴　人　甲○○
選任辯護人　高育民律師
　　　　　　鄭淑屏律師
上列上訴人因違反廢棄物清理法案件，不服台灣高等法院中華民
國九十五年二月八日第二審判決（九十四年度上訴字第二○八二
號，起訴案號：台灣桃園地方法院檢察署九十三年度偵字第一四
七六六號），提起上訴，本院判決如下：
　　主　文
上訴駁回。
　　理　由
按刑事訴訟法第三百七十七條規定，上訴於第三審法院，非以判
決違背法令為理由，不得為之。是提起第三審上訴，應以原判決
違背法令為理由，係屬法定要件。如果上訴理由狀並未依據卷內
訴訟資料，具體指摘原判決不適用何種法則或如何適用不當，或
所指摘原判決違法情事，顯與法律規定得為第三審上訴理由之違
法情形，不相適合時，均應認其上訴為違背法律上之程式，予以
駁回。本件上訴人甲○○上訴意旨略稱：(一)、上訴人於民國九十
三年七月二十日、二十一日，確無提供桃園縣觀音鄉○○段塘屋
小段二五、二五之三地號土地，供他人回填廢棄物。(二)、證人黃
騰霆、王登翊於第一審曾證稱「九十三年七月二十二日上午前往
該土地，（與上訴人）洽談如何整地」，足證上訴人並無自己或
同意他人傾倒廢棄物，否則即無與黃、王二人洽談整地之必要。
(三)、桃園縣警察局大園分局觀音派出所承辦警員張哲雄於第一審
曾供稱：「於九十三年七月二十二日前往上址察看，適遇甲○○
（即上訴人）找來欲承攬該處整地之黃騰霆等人在該處，當時未
發現異狀，於告誡未經許可不得從事廢棄物處理、回填後，甲○
○、黃騰霆等人遂離去」，當時上訴人如有傾倒廢棄物，何以不
立即查辦？且既稱未發現異狀，亦可證明上訴人未使人回填廢棄
物。(四)、上訴人花費鉅資僱工（在涉案土地）圍鐵板籬笆，至九
十三年八月中始完工，雖有設門，但未加鎖，亦未僱人看顧，任
何人均得進入，況九十三年七月二十日、二十一日，當時鐵板籬
笆尚未興建完成，上訴人非全天守在該處，故何人在該處擅自傾
倒廢棄物，上訴人不可能知悉，因此上訴人於警詢時、偵查中及
第一審所供，不知何人在該處傾倒廢棄物，係真實而合乎經驗法
則、論理法則，當有採信之餘地。(五)、上訴人於第一審辯稱「警
詢筆錄是配合警察說詞」，依刑事訴訟法第一百五十六條第三項
規定，其供述即非出自於自由意志，依同條第二項規定不得作為
有罪判決之唯一證據，仍應調查其他必要證據以察其是否與事實
相符，原審對此未盡調查證據能事，亦有違誤。(六)、上訴人既未
自白同意他人在該處傾倒廢棄物，並強調係要傾倒乾淨的建築廢
土，何來回填廢棄物之犯行，原審並未查出何人曾目擊上訴人自
己傾倒或上訴人同意何人在該處傾倒廢棄物，憑空判處上訴人罪
刑，顯屬不依證據認定事實。(七)、嗣上訴人已僱工，將被擅自傾
倒之廢棄物整理移出，有發票為證，並請求傳訊證人林志強，原
審未予傳喚。況上訴人絕不可能自己或同意他人在該處倒填廢棄
物，否則何須再出資移除。(八)、九十三年七月二十日、二十一日
，係遭他人乘虛擅自進入該地傾倒廢棄物，並非上訴人自行傾倒
或同意他人傾倒，否則上訴人之父葉國祿何以會報警。原判決遽
認上訴人同意他人在涉案之土地傾倒廢棄物，認事用法確屬違誤
。(九)、桃園縣觀音鄉公所雖接獲民眾檢舉，於九十三年八月二日
上午九時三十分前往涉案之土地開挖，經開挖結果，證實涉案之
土地確有回填廢棄物情事，但桃園縣觀音鄉公所之工作紀錄表、
告發單，並未記載上訴人之犯罪時間為九十三年七月二十日、二
十一日。另依桃園縣政府警察局大園分局刑事案件報告書記載，
上訴人之犯罪時間為「九十三年七月二十日零時至九十三年七月
二十一日零時」，亦即只有九十三年七月二十日一整日，並不包
括九十三年七月二十一日，故犯罪時間應只有一天。至於地主彭
淑真及警員張哲雄之證述，並未指明係何日。原判決認定上訴人
犯罪之時間為九十三年七月二十日、二十一日，但卷內並無證據
足資證明上訴人在上開時間有提供涉案土地供他人回填廢棄物情
事。原審未予究明，即遽行判決，有理由不備、理由矛盾之違法
。(十)、原判決認定，上訴人提供涉案之土地供人回填廢棄物，共
計約「三十公噸」。惟桃園縣觀音鄉公所執行廢棄物清理法查核
工作紀錄表、廢棄物清理法案件告發單、桃園縣政府警察局大園
分局刑事案件報告書等文書，並未載明廢棄物之數量為「三十公
噸」。原審認定上訴人回填廢棄物之數量為「三十公噸」，其依
據何在？實有理由不備之違法。(十一)、上訴人如有誤信他人所回填
者，為乾淨之土壤，而誤遭傾倒廢棄物情事，然於遭檢舉、查報
後，已僱工清理，此亦可見上訴人並無犯意，且事發後態度誠懇
、良好，請體恤上訴人上開各情，予以緩刑之宣告云云。
惟查：事實之認定與證據之取捨，乃事實審法院之職權，苟其事
實之認定及證據之取捨，並不違背經驗法則與論理法則，即不容
任意指摘為違法而執為上訴第三審之理由。本件原判決綜合全案
卷證資料，本於事實審法院之推理作用，認定上訴人有其事實欄
所載之犯行，因而撤銷第一審判決，改判論處上訴人未經主管機
關許可，提供土地回填廢棄物罪刑，已依據卷內資料，敘明其所
憑之證據及認定之理由。對於上訴人所為之辯解，並已敘明：(1)
上訴人於九十三年六月一日，以停放大型機具之名義，向不知情
之地主彭淑真租用坐落桃園縣觀音鄉○○段塘尾小段第二五、二
五之三地號二筆農地後，為墊高土地，未經主管機關許可，基於
提供上開土地供人回填廢棄物以收取金錢之犯意，於九十三年七
月二十日、二十一日招徠不詳姓名之拖車司機，以每車收取新台
幣（下同）二百元之價格，接續自桃園地區載運建物工程拆除後
之廢棄木板、磚塊、水泥塊，並夾雜廢棄之棉被、床墊、塑膠製
品（如塑膠袋、塑膠繩等）等之廢棄物，共計約三十公噸，傾倒
於上開土地，上訴人並駕駛、操作其所有之「小松 PC200型挖土
機，將該廢棄物堆平並覆上泥土，以避免被人發覺。警方據報於
九十三年七月二十二日前往察看，因僅以目視，致未察覺異狀。
至同年月二十七、二十八日，附近民眾告知地主彭淑真，該土地
遭人傾倒廢棄物，彭淑真乃向上訴人求證，上訴人猶予以否認。
彭淑真因而報請桃園縣觀音鄉公所派員會同桃園縣警察局大園分
局觀音分駐所警員，於同年八月二日上午九時三十分許前往開挖
，始發覺上情等情。業據證人彭淑真（地主）、許枝福（觀音鄉
公所稽查員）、張哲雄（警員）證述明確，並有現場照片、桃園
縣觀音鄉公所執行廢棄物清理法查核工作紀錄表影本等附卷可稽
。上訴人於警詢時亦承認：有一個綽號「阿狗」的朋友，說有土
可以回填，「大約填了三十幾公噸廢棄物，一車約二百元，但我
還沒有收到錢」、「我埋廢棄物是從九十三年七月二十日至二十
一日止」、「沒有申請許可」、「我沒有僱請人員，是人家用砂
石車來傾倒廢棄物時，我自己操作挖土機掩埋的。是我自己的小
松 PC200型挖土機」。並於檢察官偵查中承認：「我在觀音鄉○
○村○路邊問載土拖車司機，我委託他回填土壤，……。回填費
用是我使用怪手油錢二百元」，足認上訴人確有提供上開土地，
供他人回填廢棄物之事實。上訴人於第一審雖辯稱：「警詢筆錄
是警察講什麼我就說什麼」。惟證人張哲雄已到庭證述：「是被
告說什麼我們就記什麼，我們沒有叫被告怎麼說」。況上訴人於
檢察官偵查中，經檢察官訊問「為何警詢中承認有傾倒廢棄物？
」時，上訴人僅陳述：「因為那時候沒有人」，並未主張警詢筆
錄非出於自由意志。嗣原審命上訴人與張哲雄對質時，上訴人亦
承認警方詢問時，「沒有」施強暴、脅迫，或其陳述有非出於自
由意志情形，上訴人雖另辯解：「他（指張哲雄）問我說，不是
你倒的是誰倒的」？但此乃質疑之問句，亦難認有任何恐嚇、脅
迫情事，再參酌上訴人於檢察官偵查中仍承認，在觀音鄉○○村
○路邊找拖車司機，委託其回填，及自行使用「怪手」覆蓋泥土
，而為相同之供述。足認警詢時，並無以不正之方法取供情事。
(2)證人許枝福已經證述：「一般業者都會先挖個洞，把乾淨的土
放在旁邊，再傾倒廢棄物，現場有挖一個洞，雖然有蓋土，但是
沒有蓋得很乾淨，旁邊還是有露出一些廢棄物。開挖兩個地點，
一個是把地面的鐵板搬開後開挖，一個是再往前沒多遠再開挖，
這是民眾指出來的地方，懷疑底下掩埋污泥。偵查卷第十五頁以
後照片是現場狀況，開挖不到一米就可以看到廢棄物，挖兩公尺
深都還可以看到有廢棄物就停止，至少傾倒十幾車廢棄物。該地
在本案爆發之前沒有人在該處傾倒廢棄物。案發之前每個星期至
少會派員去兩次。我在觀音鄉擔任稽查員快六年。本案爆發前，
沒有聽民眾說該處有人傾倒垃圾」等語，並有現場照片可資證明
，足見涉案之土地，確實被埋入廢棄物。(3)上訴人於租用該二筆
土地後，已在現場設置鐵皮圍籬，除據上訴人坦承在卷外，警員
張哲雄亦證稱：其於九十三年七月二十二日至現場處理時，圍籬
已經完全圍好，並有門禁管制。證人即上訴人之父葉國祿亦證述
：（九十三年七月二十二日）是去備案，以前就圍鐵皮，有作門
禁管制。另一證人即於九十三年七月二十二日會同上訴人到達現
場之黃騰霆亦結證：「圍籬有鐵門，鐵門有鎖，被告（即上訴人
）開門，才剛接觸，警察就來」，此外並有現場鐵皮圍籬之照片
可憑。依鐵皮圍籬之高度，且已經上鎖並設有門禁管制等情形觀
之，若未經上訴人同意並開啟門鎖，第三人應無法開車進入傾倒
廢棄物，上訴人所辯被偷倒或不知是廢棄物云云，不可採信。至
於上訴人之父葉國祿雖曾於九十三年七月二十二日至派出所備案
，但係在上訴人傾倒廢棄物遭民眾檢舉之後，尚不足以作為有利
於上訴人之認定。另證人黃騰霆、王登翊雖曾於九十三年七月二
十二日上午會同上訴人前往現場，嗣警察亦據報到達現場，因當
日並無傾倒廢棄物，而九十三年七月二十日、二十一日傾倒之廢
棄物，已遭上訴人駕駛挖土機掩埋，則黃騰霆、王登翊及到場之
警察，僅憑目視，致未察覺異狀，亦屬當然，此部分證述，亦無
從為有利於上訴人之認定。(4)上訴人雖請求傳訊證人林志強，以
證明上訴人嗣後有委請其清理被掩埋之廢棄物，惟此乃犯罪完成
以後之事。且稽查員許枝福業已依廢棄物清理法第七十一條第一
項規定，限期命上訴人清除處理，有前揭查核工作紀錄表之記載
可查。上訴人嗣後清除處理該廢棄物，乃履行法定義務，不影響
其已成立之犯罪，上訴人聲請傳訊清理業者林志強，即無必要。
因認上訴人確有未經主管機關許可，提供土地回填廢棄物之犯行
。而以上訴人否認犯罪，或辯稱未提供土地供他人傾倒廢棄物，
或辯稱遭他人偷倒云云，乃嗣後飾卸之詞，不可採信等情，均已
逐一說明及指駁。上訴意旨對於原判決所為前揭論斷，並未依據
卷內資料，具體指摘有何違背法令情形。至於請求宣告緩刑，並
非以原判決違背法令執為指摘，要非適法之第三審上訴理由。上
訴意旨，仍執陳詞，徒就原判決已說明事項及屬原審採證認事職
權之適法行使，持憑己見而為不同之評價，或就枝節性之問題，
或就單純之事實，再為爭執，顯與法律規定得為第三審上訴理由
之違法情形，不相適合。其上訴違背法律上之程式，應予駁回。
據上論結，應依刑事訴訟法第三百九十五條前段，判決如主文。
中　　華　　民　　國　九十六　年　 十二 　月  二十七  日
                      最高法院刑事第十庭
                          審判長法官  陳　世　雄
                                法官  魏　新　和
                                法官  吳　信　銘
                                法官  徐　文　亮
                                法官  張　春　福
      本件正本證明與原本無異
                                      書  記  官
中　　華　　民　　國　九十六　年　 十二　 月  三十一  日
                                                     M
